【裁判字號】    97,訴,1741
【裁判日期】    970620
【裁判案由】    給付承攬報酬等
【裁判全文】
臺灣臺北地方法院民事判決              97年度訴字第1741號
原      告  核技股份有限公司
法定代理人  甲○○
被      告  金揚資訊科技股份有限公司
法定代理人  丙○○
訴訟代理人  乙○○
上列當事人間請求給付承攬報酬等事件，本院於民國97年5 月30
日言詞辯論終結，判決如下：
    主      文
原告之訴及假執行之聲請均駁回。
訴訟費用由原告負擔。
    事實及理由
一、按訴狀送達後，原告不得將原訴變更或追加他訴。但擴張或
    減縮應受判決事項之聲明者，不在此限。民事訴訟法第 255
    條第1項第3款定有明文。查原告起訴請求被告給付新臺幣（
    下同）630,000 元及自起訴狀繕本送達翌日起依法定利率計
    算之遲延利息，嗣變更聲明請求被告給付924,000 元及法定
    遲延利息。核其所為乃擴張應受判決事項之聲明，依前揭規
    定，為法之所許，先此敘明。
二、原告起訴主張：
  (一)兩造於民國96年7 月簽訂「二維圖形掃瞄機芻形機設計案」
    專案設計確認文件（下稱系爭契約），被告依約於原告給付
    發票後，開具發票日期為96年8月20日、票面金額220,500元
    、支票號碼CK0000000 號、付款銀行彰化商業銀行民生分行
    之支票1 紙（下稱系爭支票）交付原告，依系爭契約約定，
    承攬合約即於96年8月20日生效，原告應於4個月內完成工作
    。原告嗣後乃依約與被告之研發設計人員保持聯繫，告知工
    程進度，被告之工程人員迄11月下旬仍多次與原告之設計工
    程師告知進度，並提及應陸續展開測試。原告之工程師於11
    月底前首次於被告公司見到被告之方姓工程師所提出之驗收
    測試項目，其中部分功能已通過，其他功能因首次提出尚有
    認知差異，故原告於簽認後返回繼續修改芻形機。詎原告於
    12月初擬將修改後之版本與被告約定進行測試時，被告之工
    程師竟告知本案已不再約期測試，經聯繫被告主管鄭華森，
    卻答稱已交由財務部處理，無法表示意見。原告嗣後至12月
    中旬再與被告聯繫，均未獲處理，又經原告於契約有效期限
    內去函被告請安排測試，亦未見回覆。
  (二)依系爭契約約定，已發生之費用不返還，已測試主要功能可
    用時，被告若因任何理由提出中止時，仍須支付第2 期費用
    始得中止，惟被告迄今未提書面理由予原告。若屬於設計之
    原告方面，屆期仍有嚴重BUG （非原開發版廠商版本瑕疵）
    ，無法測試或結案或有設計方不可抗力事件發生時，原告則
    須賠償已領金額50% 。而事實上，本件於契約屆期之前已經
    測試，被告未有嚴重BUG 之書面文字、書函通知原告，原告
    亦已表明已修正軟、硬體可擇時測試及交付，惟被告均不置
    理，且系爭支票亦已撤銷付款委託，原告自得請求被告給付
    承攬報酬630,000元。
  (三)縱認原告無法請求被告給付承攬報酬，然被告拒絕依約履行
    相關之測試與交付手續，致使原告受有損害，原告亦得請求
    被告負債務不履行之損害賠償責任。查原告因系爭契約先後
    投入之人力與對外支付之費用以及因該芻形機設計案所喪失
    之業務機會成本實難以估計，被告拒絕履行系爭契約之作為
    造成原告經營管理上之重大損害，依據中華民國資訊軟體協
    會資訊軟體設計費要點計算，原告為履行系爭契約之工作，
    派遣每月8 人，包含硬體人員與軟體程式設計人員，從事設
    計工作，每人每月140,000 元。若依資訊委外服務人員計價
    參考要點計算，則每人每月41,000元，如暫不計算其他專案
    管理、經營機會成本之損失，以折衷平均法計算原告之人力
    損失共計724,000元【（140,000+41,000）8÷2＝724,000
    】。至於對外費用，包括零件採購、線路圖繪製、快洗電路
    版、委外表面黏貼零件、測試等，則以200,000 元計算。綜
    合上開兩者，即為原告所受之損害共924,000 元。並聲明：
    (一)被告應給付原告924,000 元及自起訴狀繕本送達翌日起至
    清償日止，按週年利率5%計算之利息；(二)願供擔保，請准宣
    告假執行。
三、被告辯稱：
    被告未依約於4 個月的期限期出工作，依法已不得請求給付
    承攬報酬，況原告於96年11月29日所提出之工作，其內容有
    無法使用之重大瑕疵，有兩造共同簽名之驗收項目單為證，
    13個工作項目中，僅2 個項目完成，其餘11個項目皆未提出
    約定給付絕非如原告公司所稱已完成相關硬體部分及功能改
    善，容或有認知小部分驗證差異云云。是原告請求給付全額
    承攬報酬，並無理由。又原告所提出之損害賠償計算方式，
    僅為估價內容，並非實際損害，且被告從未看過原告提出之
    設計圖、零件圖，根本未完成任何工作，其所主張工作之金
    額與系爭契約之工作項目並不相同，應非系爭契約所生之費
    用，所為主張自不可採。並聲明：除願供擔保免為假執行之
    宣告外，如主文所示。
四、經查：
  (一)系爭契約設計費稅後總額為630,000元，簽約頭款35%，而依
    系爭契約第2.2 條約定：「簽約與頭款交付後生效，最長時
    程須在四個日曆月內完成」，此有系爭契約1 份在卷可查（
    本院卷第7頁至第8頁）。依此約定，系爭契約應於契約總價
    35%之頭款即220,500 元交付後生效，原告則應於生效後4個
    月完成工作。而依被告所提出之支票簽收單所示（本院卷第
    53頁），原告係於96年7 月20日取得系爭支票，原告對此並
    不爭執，堪信為真，則依系爭契約被告即應於96年11月20日
    前完成系爭契約所約定之工作。然查，兩造係於96年11月29
    日始對系爭契約之工作內容進行驗收，且於13個驗收項目中
    ，僅有「3.5吋LCD」及「網路」等2 個項目完成，其餘11個
    項目則皆未完成，此有原告所提出之驗收項目單可證（本院
    卷第13頁至第14頁）。依此足見被告完成工作業已逾越契約
    所訂之期限，且其亦未依債之本旨提出系爭契約所約定之工
    作，實難認其已完成系爭契約之工作。按稱承攬者，謂當事
    人約定，一方為他方完成一定之工作，他方俟工作完成，給
    付報酬之契約。民法第490條第1項定有明文。且依同法第50
    5條第1項規定，報酬應於工作交付時給付之，無須交付者，
    應於工作完成時給付之。而系爭契約雖未明定交付工作之時
    間，然依前揭規定，原告仍應於完成工作時始得請求被告給
    付承攬報酬。是本件原告既未能舉證已完成系爭契約所約定
    之工作，則其請求被告給付承攬報酬，即屬無據。至於系爭
    契約第2.4 條固約定：「生效後已發生之費用不返還；若已
    進入(2)測試階段且主要功能可用時，發案方若因任何理由提
    出中止時，仍須支付該第二期費用始得中止」，惟被告業已
    否認原告所提出之工作主要功能可用，而原告迄未能舉證其
    所提出工作之主要功能可用，依上開約定，自亦不得請求任
    何費用。
  (二)又按工作需定作人之行為始能完成者，而定作人不為其行為
    時，承攬人得定相當期限，催告定作人為之。定作人不於前
    項期限內為其行為者，承攬人得解除契約，並得請求賠償因
    契約解除而生之損害。民法第507 條定有明文。依本院前開
    認定，系爭契約之期限為96年11月20日，而原告遲至96年11
    月29日始與被告進行驗收，且無法通過驗收，則於契約期限
    過後，被告依約已無再配合測試或驗收之義務。從而，原告
    主張被告未依約履行配合測試、驗收，而請求損害賠償，於
    法無據，難以准許。
五、綜上所述，原告主張其已完成系爭契約所約定之工作，以及
    被告有違約情事云云，均屬無據，其依系爭契約及民法關於
    承攬契約之相關規定，請求被告給付承攬報酬或債務不履行
    之損害賠償924,000 元及自起訴狀繕本送達翌日起至清償日
    止，按週年利率5%計算之利息，均無理由，應予駁回。又原
    告之訴既經駁回，其假執行之聲請亦失所附麗，應併予駁回
    。
六、本件事證已臻明確，兩造其餘攻擊防禦方法及未經本院援用
    之證據，核與判決之結果不生影響，爰不予逐一論駁，併此
    敘明。
據上論結，本件原告之訴為無理由，依民事訴訟法第78條，判決
如主文。
中    華    民    國    97    年    6     月    20    日
                  民事第四庭    法  官  余明賢
以上正本係照原本作成
如對本判決上訴，須於判決送達後20日內向本院提出上訴狀
中    華    民    國    97    年    6     月    20    日
                                書記官  楊勝欽


司法院資訊處製作；財團法人民間司法改革基金會備份。
